【裁判字號】    98,上更(二),154
【裁判日期】    981022
【裁判案由】    毒品危害防制條例
【裁判全文】
臺灣高等法院臺中分院刑事判決     98年度上更(二)字第154號
上  訴  人  臺灣臺中地方法院檢察署檢察官
上  訴  人
即  被  告  丁○○
                    號7樓（
指定辯護人  本院公設辯護人賴泰鈞
上列上訴人因被告違反毒品危害防制條例案件，不服臺灣臺中地
方法院97年度訴字第2291號中華民國97年7月10日第一審判決（
起訴案號：臺灣臺中地方法院檢察署97年度偵字第8807、10142
號），提起上訴，本院前審判決後，經最高法院第2次發回更審
，本院更為判決如下：
    主  文
原判決關於丁○○被訴販賣第一級毒品部分及定應執行刑部分均
撤銷。
丁○○犯如附表所示之罪，各判處如附表所示之刑，主刑部分應
執行有期徒刑拾柒年。
    事  實
一、丁○○（綽號為「火雞」）前因竊盜、侵占、恐嚇、違反麻
    醉藥品管理條例、竊盜、藥事法、毒品危害防制條例等案件
    ，經法院判處有期徒刑3月、4月、5月、1年、6月、8月、1
    年、5年2月、3月、2年、6月、9月確定，經接續執行、假釋
    、撤銷假釋、再經法院裁定減刑及與不得減刑部分定應執行
    之刑，應執行有期徒刑1年4月、9月、5年3月、2年1月、9月
    確定，甫於民國96年11月30日執行完畢，猶不知悔改，明知
    海洛因為毒品危害防制條例第2條第2項第1款之第一級毒品
    不得販賣、持有，竟分別於97年3月15日（起訴書犯罪事實
    文誤載為同年3月18日，已經檢察官於一審更正之）21時25
    分許、97年3月18日上午10時3分許、97年3月19日上午9時46
    分時，接獲戊○○以門號000 0000000號撥打至其使用之000
    0000000號門號，表示要購買海洛因之金額後，2人達成販賣
    協議，丁○○即基於意圖營利以販賣第一級毒品海洛因之各
    別犯意，在臺中縣石岡鄉○○村○○路70號居處，均以新臺
    幣（下同）1千元（97年3月19日，起訴書證據清單欄內誤載
    為3千元）之代價，販賣第一級毒品海洛因各1小包（均重量
    不詳）予戊○○施用，並當場收取上開對價而銀貨兩訖完成
    交易。嗣經警於97年3月20日22時10分許，在臺中縣東勢鎮
    ○○街84號搜索查獲戊○○後，據戊○○供述其施用海洛因
    來源係向持用0000000000門號之綽號「火雞」之人所購買，
    再帶同警方至購買海洛因之地點即臺中縣石岡鄉○○村○○
    路70號勘查，而向警方指認當時在該址門外抽菸之丁○○即
    係綽號「火雞」之人，警方始查知上情，遂於97年4月8日上
    午11時許持搜索票至上址搜索，適丁○○駕駛車號EU-8311
    號（起訴書誤載為EU-9311號）小客車，其上搭載同居人己○○返回上址居所，而為警在己○○皮包內，查獲丁○○持
    有之海洛因65包（合計淨重5.48公克）及查獲丁○○持有之
    第二級毒品甲基安非他命2包（合計驗餘淨重1.5164公克，
    丁○○持有第二級毒品部分業經判決確定）。
二、案經臺中縣警察局和平分局報請臺灣臺中地方法院檢察署檢
    察官偵查起訴。
    理  由
甲、有罪部份：
壹、本案證據能力之說明：
一、證人戊○○之警詢供述部分：按被告以外之人於審判外之言
    詞或書面陳述，除法律有規定者外，不得作為證據，刑事訴
    訟法第159條第1項定有明文；惟證人戊○○經原審法院傳喚
    到庭，經具結後證述「（審判長問：你之前在警詢、偵訊中
    所述實在嗎？）實在。」（並詳下述理由貳一、(一)3.部分）
    ，即證人戊○○已於法院公判程序確認其警詢陳述屬真正，
    其警詢陳述已成為法院公開詰問程序筆錄之一部，且經本審
    勘驗證人戊○○之警詢錄音，警員於告知受訊問人即證人戊○○得行使刑事訴訟法第95條之各項權利，受訊問人答以了
    解，於就犯罪事實詢問前，受訊問人答以現在精神狀況良好
    ，願意接受警方製作偵詢筆錄。當日訊問係採「一問一答」
    之方式。訊問人語氣平和，錄音內容未聞有何詐欺、脅迫、
    利誘或其他不正訊問之言語。受訊問人均就相關問題具體陳
    述，應答時口氣自然、語氣流暢，自得認係基於自由意思為
    陳述，惟關於其向被告購買毒品海洛因之日期，證人戊○○
    係表示為97年3月14日、3月17日、3月18日，嗣後就3月17號
    更正為3月18號，3月14號更正為3月15號，與警詢筆錄記載
    購買毒品日期為97年3月15日、3月18日、3月19日，並未完
    全合致，是證人戊○○於警詢並未陳述有於97年3月19日購
    毒，則本案證人戊○○之警詢筆錄記載與其陳述並未完全一
    致，證人戊○○於警詢既未陳述有於97年3月19日購毒之事
    ，從而本院認上述警詢筆錄中關於證人戊○○於97年3月19
    日向被告購毒之記載，與錄音不符，並無證據能力，而警詢
    筆錄中證人戊○○於97年3月15日、3月18日向被告購毒之記
    載及其餘關於二人聯絡方法、使用交通工具等記載俱與錄音
    內容相符，又未見何遭不正取供情事，並經原審法院詰問程
    序，由證人戊○○確認為真實，自應認有證據能力。
二、證人己○○、戊○○、余志宗、張秋菊於偵訊具結之供述，
    對被告具證據能力：
  1.按被告以外之人於偵查中向檢察官所為之陳述，除顯有不可
    信之情況者外，得為證據，刑事訴訟法第159條之1第2項定
    有明文。
  2.查證人己○○於97年4月8日、97年4月28日之偵訊證述（偵
    卷第26、27、81、82頁）、戊○○於97年5月23日、97年5月
    27日偵訊業經具結之陳述（偵卷第112、113、122、123頁）
    ，有上開證人結文在卷可佐（偵卷第28、84、114、124頁）
    ，證人余志宗、張秋菊之偵訊證述（詳他字卷），亦已依法
    具結，又未見「具有顯不可信之情況」，則上開證人之偵訊
    供述，自均具證據能力。
三、證人丙○○之警詢陳述，屬被告以外之人於審判外之陳述，
    既經被告爭執其證據能力，是本院認證人丙○○之警詢陳述
    無證據能力。
貳、論罪科刑之理由：
一、訊據上訴人即被告丁○○矢口否認其有上揭販賣海洛因予戊○○之犯行，辯稱：80年以前伊綽號是叫「火雞」沒錯，但
    80年之後，伊綽號是叫「阿福」。0000000000的手機不是伊
    的，伊沒有這支電話，也不認識戊○○，該支電話帳單地址
    是在苗栗，與伊無關。至在己○○皮包內所查扣的海洛因不
    是伊的，是己○○自己的，當時伊不知道她身上有那些毒品
    云云。惟查：
  (一)證人戊○○就被告販毒犯行指述如下：
  1.證人戊○○於警訊指述：伊於97年開始向綽號火雞者（即被
    告丁○○）購買一級毒品海洛因，伊記得最近購買的時間係
    在97年3月15日在台中縣石岡鄉○○村○○路70號，以一
    千元價錢購買海洛因毒品一小包，97年3月18日在台中縣
    石岡鄉○○村○○路70號，以一千元價錢購買海洛因毒品一
    小包，伊行動電話所受話對象其中電話0000000000為綽號火
    雞，火雞使用之車輛有JZW-725重機車及EU-8311自小客車。
    經帶同警方前往台中縣石岡鄉○○村○○路70號勘查，指認
    於該處所前站著吸菸之男子即向其購買毒品之綽號火雞者，
    經警於戊○○使用之手機內電話簿查看，稱呼「兄」之聯絡
    電話0000000000係綽號火雞者，最近一次撥電話（97年3月1
    9日下午4時19分）撥至上開電話即是向火雞購買毒品（見97
    偵8807卷第35-37頁），並有戊○○行動電話顯示之通話紀
    錄照片、指認照片附卷可證（見同卷38-40頁）。
  2.證人戊○○於偵訊結證「（97年3月21日你在警察局說有跟
    綽號火雞之人買三次海洛因是否實在）3月15日、3月18日、
    3月19日各買一次，二千一千元，一次三千元，都到他忠孝
    街住處購買，我都會以電話跟他聯絡，他的電話是00000000
    00號。」。
  3.證人戊○○於原審指述如下：「（剛剛在庭的被告是否認識
    ？）認識。」、「（你有無向被告購買過海洛因？）有。」
    、「（有無在今年3月18日向被告購買海洛因？）有。」、
    「（該次購買海洛因是如何與被告聯絡？）電話聯絡。0916
    還是0961的電話。我的手機裡面有輸入他的電話。」、「（
    97年3月18日你向被告購買多少數量的海洛因？）一千元。
    」、「（你們是電話聯絡之後多久，在哪裏交易的？）在他
    住的地方，就是石岡鄉。」、「（是忠孝街嗎？）確實的地
    址我不曉得。街名對，但是確實的地址，我不清楚。」、「
    （電話打了之後，多久之後交易的？）半個小時以內。」、
    「（有交錢嗎？）有。」、「（97年3月19日有無向被告購
    買毒品海洛因？）有。」、「（購買多少數量的海洛因？）
    一千元。」、「（如何聯絡的？）也是電話聯絡，就是剛剛
    說的電話。」、「（約在哪裏交易？）就是他的住所石岡鄉
    。」、「（97年3月18日那次你說是在石岡鄉的住所，是在
    哪裏拿的？）那次我是在樓下那邊跟他拿的，當時沒有其他
    人在場。」、「（你向被告購買一千元數量的海洛因，與在
    外面一般市面上販賣的量、純度有無不同？）沒有。」、「
    （你怎麼知道要向被告購買安非他命、海洛因？）朋友介紹
    的。」、「（朋友是誰？）忘記了。」、「（怎麼稱呼對方
    就是被告？）火雞。」、「（為何要稱呼他火雞？）他說的
    ，他說他的綽號就是火雞。」、「（怎麼樣的情形下，與被
    告認識的？）朋友介紹。」、「（朋友介紹做什麼？有什麼
    目的嗎？）拿毒品。朋友介紹去向他買毒品。」、「（你確
    定在97年2月及3月15日、18日、19日你都是前往石岡鄉○○
    街向被告拿安非他命、海洛因的？）確定。」、「（你跟被
    告有無恩怨？）沒有。」、「（你被查獲的時候，是不是有
    帶警察去找賣你安非他命、海洛因的人？）21日白天的時候
    ，我帶警察去火雞那邊。就是石岡鄉○○村○○於○○路，
    我忘記了。」、「（是不是忠孝街那邊？）是的。」、「（
    去的時候，是不是有看到賣你毒品的人？）是的。有看到。
    」、「（是不是就是在他住所那邊看到人的？）對。」、「
    （所以97年3月20日帶警察局火雞忠孝街住所外面的時候，
    是否可以確認當時在那邊抽菸的人就是賣你毒品的火雞？）
    是的。」、「（賣你毒品的人，是不是你可以確認就是剛剛
    在庭的被告？）是的。」、「（有無可能認錯人？）不會。
    」、「（介紹你向被告買毒品的朋友，如何稱呼被告？）火
    雞。介紹的朋友叫做阿連，他也叫被告火雞。」、「（你是
    97年3月20日被查獲，那你最後一次向被告購買海洛因的時
    間？）97年3月19日，至於上午還是下午，我現在想不起來
    了。那天我們是電話聯絡的。我是用我的電話0917後面忘記
    了，打到被告的0961的電話，我忘記了，因為我都輸入在我
    的手機裡面。」、「（你的電話是不是0000000000？）是的
    。我只有這一支電話。」、「（0000000000是誰的電話？）
    火雞的。我確定。」、「（你說被告的電話是0961開頭的？
    ）我記得電話裡面有61，我記錯了。」、「（你是不是每次
    要買海洛因或是安非他命，都是用你的手機打到被告0000
    000000的手機的？）是的。」、「（97年3月19日向被告購
    買海洛因的時候，是購買多少海洛因？）一千元。」、「（
    提示本院卷二第206頁97年3月19日上午9點46分的通聯紀錄
    ，你有印象嗎？）有。」、「（這個是不是你們兩個在講電
    話？）對。」、「（你們是要買海洛因嗎？）對。就是那通
    電話掛了之後，過了大約半小時左右，我去向被告拿海洛因
    。」、「（電話中都如何與被告說？）直接說多少錢。」、
    「（有無提到要買什麼？）男生或是女生。男生就是安非他
    命、女生就是海洛因。」、「（警詢筆錄即偵卷第35頁，你
    說97年3月18日下午3點多，在忠孝街向被告買1千元海洛因
    ？）97年3月18日我確實有去向他買海洛因，但是時間是上
    午還是下午我沒有辦法確定，地點是在忠孝街他的住處，是
    買1千元的海洛因。」、「（購買時的聯絡方式？）電話聯
    絡。」、「（提示本院卷二第201頁反面0000000000與00000
    00000那天的通聯紀錄，是從上午10點3分左右有通聯，是否
    有印象？）我有印象。只要有我的通聯紀錄，就是要跟被告
    拿毒品。」、「（你意思是說你除了買海洛因外，不會打被
    告的手機給他？）是的。」、「（提示偵卷第127頁，你有
    提到你是在97年3月18日有向被告就是火雞買海洛因，是否
    正確？）正確。」、「（提示偵卷第122頁，你有提到說你
    有向火雞買海洛因3次，一次3千元，2次是1千元，也有提到
    97年3月18日有向火雞買海洛因，是否正確？）正確。」、
    「（97年3月15日是否有在忠孝街70號向被告買1千元的海洛
    因？）我忘記是不是當天有拿海洛因。」、「（你在警詢筆
    錄即偵卷第35頁，你說你有在忠孝街買海洛因，這所述屬實
    嗎？）實在。」、「（那能否確定，97年3月15日、97年3月
    16日打了那麼多電話之後，後來有無買到海洛因？）一定有
    買到。」、「（為什麼？）因為我找他就是要買毒品。」、
    「（你說你打電話給他，就是要買毒品？）是的，沒有其他
    的。」、「（你在你的手機裡面存0000000000你用的代號為
    何？）兄，指的人就是火雞。」、「（你之前在警詢、偵訊
    中所述實在嗎？）實在。」
  4.被告雖一再否認自己係證人戊○○所稱之「火雞」，且否認
    有持用0000000000號門號云云，惟查持用0000000000門號之
    人確係綽號「火雞」之人，除據證人戊○○於偵訊（偵卷第
    112、113頁）及原審上開證述在卷外，復據證人余志宗於偵
    訊具結證述：「（手機電話簿中姓名為「（？）」，電話號
    碼為0000000000的人是何人？）是火雞的電話」等語（參見
    他字1478號卷），證人張秋菊亦於偵訊具結證述：火雞的電
    話0000000000號等語（參見他字1478卷）在卷，再查，證人
    即被告之同居人己○○於偵訊亦證述：「（丁○○的聯絡電
    話？）0000000000，他的綽號是『火雞』」等語（偵卷第26
    頁），又於偵訊具結證述：「（丁○○的綽號？））別人都
    叫他火雞」等語（偵卷第81、82頁），足認被告確係使用
    0000000000門號之綽號「火雞」之人無訛；再參以被告於97
    年4月8日原審羈押訊問時，先供稱：庚○○的手機門號是00
    00000000云云（原審聲羈卷第6頁），於原審又稱：0000000
    000這支電話是誰的，伊也不知道云云（原審卷第18頁反面
    ），顯有不一，而證人己○○自承其使用之0000000000號電
    話與0000000000號門號之雙向通話，自97年1月至3月間，逾
    數十通電話通聯以上，亦有通聯紀錄在卷可佐（見原審卷二
    ），顯見證人己○○與0000000000門號之使用者相熟，證人
    己○○於原審竟仍證稱：「（0000000000的電話是何人使用
    的？）張賢坤．．．我是說我要找丁○○的時候，他關機，
    我就會打0000000000找張賢坤，然後再問他丁○○」云云，
    證人己○○上揭陳述，非但與被告所述不符，亦與自己偵訊
    證述該0000000000門號係被告使用等語不同，再衡情倘該
    0000 000000門號並非被告所使用，證人己○○僅因被告未
    開機即撥打該0000000000門號以找尋被告，衡情撥打次數亦
    不可能逾數十次以上，是被告及證人己○○於原審上開陳述
    ，均難採信。且查，被告於遭警查獲當日之原審97年4月8日
    羈押訊問時陳明自己使用之門號為0000000000云云（原審聲
    羈卷第6頁），於警詢亦陳報聯絡電話為0000000000（參見
    97年4月8日、18日警詢受訊問人欄），在本審則稱其電話應
    係000 0000000云云，然並非一人僅能使用一門號，同時使
    用多支電話門號者實比比皆是，不能以被告或有使用其他門
    號，即謂本案0000000000號電話並非被告所有，況經原審調
    取該門號之通聯紀錄結果，該0000000000號門號最後使用停
    機日係94年4月19日，有遠傳電信股份有限公司97年6月18
    日檢附該門號之啟用及停機日情形可佐（原審卷一第66頁）
    ，顯見被告自無可能於97年間使用該門號，均足佐證被告所
    述並非可採。
  5.證人戊○○所稱毒品交易地點及被告為警查獲地點位於臺中
    縣石岡鄉○○村○○路70號，該址收發行動電話所使用之基
    地台位置係位於臺中縣石岡鄉○○路52號乙節，有遠傳電信
    股份有限公司97年9月15日企營字第09710903067號函1份在
    卷可稽（見原審卷第110頁）。再比對證人戊○○持用之000
    0000000號行動電話與綽號「火雞」持用之0000000000號行
    動電話通聯紀錄結果，發現上開2支電話分別於97年3月15日
    21時25分許、97年3月18日上午10時3分許、97年3月19日上
    午9時46分時確有通聯紀錄，97年3月15日21時25分許及97年
    3月19日上午9時46分許0000000000號行動電話之基地台位置
    均在臺中縣石岡鄉○○路52號（原審卷二第188頁、第206頁
    ），97年3月18日上午9時50分許0000000000號行動電話之基
    地台位置亦在臺中縣石岡鄉○○路52號（原審卷二第201頁
    反面），益證證人戊○○證述其分別於97年3月15日、97年3
    月18日、97年3月19日，以0000000000號行動電話撥打被告
    持用之0000000000號行動電話，至臺中縣石岡鄉○○村○○
    路70號被告居處，向被告購買海洛因之情，確與事實相符而
    堪採信。
  6.雖被告辯稱：戊○○證稱其係在與被告通話後30分鐘左右，
    至被告居處交易毒品，惟依97年3月18日及97年3月19日0000
    000000號與0000000000號通聯紀錄顯示，二者通話後30分鐘
    內之基地台位置並不在上開居處收發訊號之臺中縣石岡鄉○○路52號，故戊○○所言不實等語，然證人戊○○並未預期
    將遭警查獲而指認被告犯行，應未刻意記憶此時間，且證人
    戊○○係稱其於打電話之後半個小時「以內」交易，或稱大
    約半小時「左右」去向被告拿海洛因，並未明確指陳係30
    分鐘抵達被告上開居處，且查證人戊○○遭警在臺中縣東勢
    鎮○○街居處查獲，該址距離臺中縣石岡鄉萬安村號被告居
    處，路程大約8、9公里，尚非遙遠，有奇摩地圖1份在卷可
    憑。復查97年3月15日21時25分許，0000000000號行動電話
    與0000000000號行動電話通聯後之1小時，0000000000號之
    基地台位置仍在臺中縣石岡鄉○○路52號；97年3月18日上
    午10時3分許二者通聯前之50分鐘內，0000000000號之基地
    台位置亦在臺中縣石岡鄉○○路52號，雖97年3月18日上午
    10時3分許及同日上午10時22分許，0000000000號之基地台
    位置在臺中縣東勢鎮○○路與東崎街，惟東勢鎮與石岡鄉相
    鄰，被告於短時間內再回石岡鄉居處與證人戊○○交易毒品
    ，並非不可能；又97年3月19日上午9時46分許0000000000號
    之基地台位置確在臺中縣石岡鄉○○路52號，至同日9時55
    分許之基地台位置始變更至臺中縣東勢鎮○○路（距離臺中
    縣石岡鄉○○村○○路70號相當近，可參本審卷65頁附奇摩
    地圖），在該段時間內被告與證人戊○○自有可能在被告忠
    孝街居處內交易毒品。因此被告上開辯解，尚難採為有利於
    被告之認定。至0000000000號行動電話於97年2、3月間之持
    用人為甲○○，帳單地址固為苗栗縣三義鄉鯉魚潭村鯉魚口
    34 之1號，有遠傳電信股份有限公司97年9月15日企營字第
    0971 0903067號函檢送查詢資料1份在卷可稽（上訴卷第111
    頁），經本審提示該電話申請資料，證人甲○○證述上述
    0000000000易付卡電話門號係伊申領，伊前有申領電話門號
    販賣之行為，然對此支電話及電話賣予何人已無印象，伊未
    曾使用此電話，亦不認識被告等語，然電話並非必係申領人
    本人使用之，因價購、受贈、借用、拾獲等種種原因使用他
    人門號者，實屢見不鮮，證人甲○○上揭證述並不影響被告
    有持用000000 0000號行動電話與證人戊○○聯絡交易毒品
    之事實，併此敘明。
  7.被告稱伊於96年12月1日始出監，戊○○卻稱自96年11月開
    始向被告買毒品，可見戊○○陳述不實云云，然本院並未認
    被告有於96年11月販毒予戊○○，是無從以此為有利被告之
    認定。
  8.雖偵查中戊○○曾證稱：沒有向被告買海洛因，警訊內容是
    警察拿機車照片及火雞抽煙照片給我看，教我講的云云（見
    偵查卷第112－113頁），然經本審勘驗戊○○警詢錄音帶，
    並無任何警員唆使戊○○為不實陳述或其他不當取供之事（
    理由詳前），是戊○○上述受警員唆使始誣指被告販賣海洛
    因云云，顯與事實不符，無從採信，而後戊○○於偵訊經具
    結後證述：3月15日、3月18日、3月19日各向火雞購買海洛
    因一次，二次一千元，一次三千元（見偵查卷第122－123頁
    ），就其有於3月15日、3月18日各以一千元向被告購買海洛
    因一節，與警詢相符，又經本審勘驗戊○○警詢錄音，戊○○雖未於警詢陳述有於3月19日向被告買海洛因，然戊○○
    已於原審審理時具結證述：97年3月18日、97年3月19日均有
    向被告購買一千元海洛因，97年3月15日不記得有無向被告
    購買海洛因等語，就有於3月18日、3月19日向被告購買一千
    元海洛因之情，亦與其上述偵訊陳述相符，雖其於警訊、偵
    訊及法院所述之購買日期略有出入（於警訊陳述97年3月15
    日、3月18日購買，於偵訊陳述係3月15日、3月18日、3月19
    日購買，於原審陳述係3月18日、3月19日購買），惟戊○○
    就有向被告購買數次海洛因之陳述主要情節相符，受限於記
    憶、陳述能力及陳述時之精神狀況，原難期證人就前後數次
    陳述之細節均完全相符一致，不能以陳述之細節處略有出入
    ，即逕認係誣攀，戊○○有於97年3月15日、3月18日、3月
    19日以電話與被告聯絡，有上述電話通聯紀錄可參，被告於
    本審稱不認識戊○○，二人關係應非熟稔，戊○○除為購買
    毒品外，應無無端打電話給被告之必要（此併詳戊○○原審
    陳述），其歷次陳述亦表明係以電話聯絡方式向被告購買海
    洛因，本院綜合證人戊○○之警訊、偵訊、法院證述及通聯
    紀錄，認定戊○○於97年3月15日、3月18日、3月19日各向
    被告購買1,000元海洛因（戊○○於偵訊證述3月19日向被告
    購買3,000元海洛因，於原審則證述該日購買1,000元海洛因
    ，依有利被告原則，認定該日為購買1,000元海洛因）。
  (二)上開戊○○之證詞復有下列補強證據佐證，以擔保其供述之
    真實性（所謂補強證據，必須與施用毒品者關於相關毒品交
    易之供述，具有相當程度之關聯性，且足使一般人對於施用
    毒品者之供述無合理之懷疑存在，而得確信其為真實而言）
    ：
  1.97年4月8日上午11時許經警持搜索票至上址搜索，適被告駕
    車搭載同居人己○○返回上址居所，而為警在己○○皮包內
    ，查獲被告持有之海洛因65包等情，業經證人己○○於偵查
    時具結證述：在伊皮包查獲之海洛因65包是被告的，他在伊
    家門口停好車後，伊看到他丟在皮包裡面，隨後警察就到場
    查獲等語屬實（偵卷第25、26頁），而查扣之65包白色粉末
    確均含有第一級毒品海洛因成分，合計淨重5.48公克，有法
    務部調查局濫用藥物實驗室鑑定書1份在卷可稽（偵卷第85
    頁）。被告丁○○於警詢即坦承與己○○係男女朋友關係等
    情（中縣和警偵0000000000卷第7頁、97偵8807卷第53頁）
    ，己○○於偵查時結證伊與丁○○同居在伊租屋處忠孝路70
    號（97偵8807卷第81頁），而被告丁○○於97年6月4日原審
    訊問時稱「（那你是何時搬到那邊去的？）97年2月6日才搬
    到忠孝街70號那邊」（原審卷第19頁），堪認被告確於97年
    2月起即與己○○同居於台中縣石岡鄉○○村○○路70號，
    二人為關係親密之男女朋友。己○○當無誣陷被告之理，且
    被告於警訊亦自白其於被查獲前一日即97年4月7日有向他人
    購買海洛因（見中縣和警偵0000000000卷第8頁、97偵8807
    卷第72頁），經搜索被告丁○○處所、身體、使用車輛，亦
    僅於在己○○皮包內，查獲海洛因65包（中縣和警偵000000
    0000卷第9-13頁），亦可以補強己○○偵查中之證詞之真實
    性。
  2.證人己○○雖於原審審理時翻異前詞，改稱：伊不知伊皮包
    內查扣何物，也不道那些東西是誰的，伊於偵查時也沒有說
    查獲之海洛因65包及甲基安非他命2包是被告丟在伊皮包裡
    面的云云（原審卷一第80頁反面、第81頁），惟與偵查筆錄
    不相符合，且自己之皮包放置海洛因，豈會不知？何人放置
    何能不知？所述與經驗法則顯然違背，證人己○○於審理中
    所言顯係事後串飾迴護被告之詞，不足採信，應以偵查中之
    證述為可採。
  3.按一般單純施用毒品之人，為避免攜帶不便，及經警查獲時
    損失慘重，均少量購買足供短期施用之毒品，且亦僅隨身準
    備少量毒品施用，依被告上開警訊之自白，被告並非查獲當
    日向他人購買海洛因，而查獲當日經警查獲之第一級毒品海
    洛經分裝多達65包，且被告丁○○遭警查獲時係全數隨身攜
    帶置於同居人己○○皮包，顯與單純施用者持有毒品之方式
    有別，被告顯非單純施用毒品海洛因之人，而係販賣海洛因
    之人，由該65包海洛因應係供被告丁○○販賣所用，足補強
    證人戊○○所述其係向被告購買海洛因之真實性而無可懷疑
    。
  (三)本件被告否認犯行，亦未坦承就販賣海洛因予戊○○之各該
    犯行之販入、賣出之營利所得，致無從得知被告上開各該販
    賣海洛因、其購入海洛因之確實價格，亦無從計算其販賣利
    得，惟販賣毒品海洛因屬違法行為，非可公然為之，販賣者
    販入後可任意分裝增減其分量再行出售，每次交易之價格、
    數量，亦隨時依交易對象、當時行情而變動，縱或出售之價
    格較低，亦非當然無營利意圖，即便為相同價格，因份量較
    少亦能從中獲利，除經坦承犯行並供明販入、賣出確實價量
    外，委難查得實情，復無法查獲其上手，更難查悉有無從中
    獲利，是除非別有事證足認係按同一價量委買或轉售，確未
    牟利外，尚難據此即認販賣之證據有所未足，否則將造成知
    過坦承者難辭重典，飾詞否認者反得僥倖，而失情理之平。
    且按一般民眾均知政府對毒品之查禁森嚴，重罰不予寬貸，
    衡情倘非有利可圖，絕無平白甘冒被嚴查重罰之高度風險之
    理，從而，舉凡其有償交易，除足反證其確係另基於某種非
    營利本意之關係外，尚難因無法查悉其販入價格，作為是否
    高價賣出之比較，諉無營利之意思阻卻販賣犯行之追訴（參
    考最高法院84年度第3次刑事庭會議決議意旨參照）。查被
    告有如附表編號一至三所載之各該販賣犯行，渠與證人即購
    買海洛因之戊○○非親非故，被告在本審甚至稱不認識戊○○，倘無從中賺取差價或投機貪圖小利，豈有屢屢甘冒重典
    依購入價格轉售或代購之理？被告如附表編號一至三所載各
    該編號犯行主觀上具有營利之意圖，亦可認定。
  (四)綜上所述，本件被告有如附表編號一至三所載販賣海洛因犯
    行之事證已臻明確，被告上揭犯行至堪認定，被告於本審聲
    請詰問證人己○○、劉修銘、丙○○、余志宗、張秋菊、李
    泓振、戊○○，惟證人己○○、戊○○已經偵、審多次傳訊
    、核無再行重複傳喚之必要，本院並未以丙○○警訊陳述作
    為認定事實之依據，亦無傳喚之必要，余志宗於偵訊明確結
    證0000000000號電話是火雞所有，李泓振、張秋菊於偵訊明
    確結證打0000000000號電話買毒品，惟本案既未起訴被告販
    賣毒品予余志宗、李泓振、張秋菊三人，亦無傳喚之必要，
    證人己○○固曾於偵訊陳述本案扣案毒品是在97年4月8日上
    午劉修銘拿給被告的，惟扣案毒品來源是否為劉修銘，與被
    告有無於上述時日3次販毒予戊○○，並無必然關聯性，劉
    修銘如有販賣或轉讓毒品予被告，此屬劉修銘本身刑責問題
    ，不論本案毒品來源是否為劉修銘，本院均認定被告成立本
    案犯罪，是亦無傳喚劉修銘之必要。
三、核被告丁○○如附表編號一、二、三所為，均係犯98年5月2
    0日修正公布前毒品危害防制條例第4條第1項之販賣第一級
    毒品罪（被告行為後，毒品危害防制條例第4條第1項於98年
    5月20日修正公布，並提高其法定刑，比較新舊法結果，以
    舊法有利於被告，依刑法第2條第1項前段規定，應適用98年
    5月20日修正公布前毒品危害防制條例第4條第1項規定處斷
    ），被告為販賣而持有海洛因之低度行為，為其販賣海洛因
    之高度行為所吸收，均不另論罪。再被告前因竊盜、侵占、
    恐嚇、違反麻醉藥品管理條例、竊盜、藥事法、毒品危害防
    制條例等案件，經法院判處有期徒刑3月、4月、5月、1年、
    6月、8月、1年、5年2月、3月、2年、6月、9月確定，經接
    續執行、假釋、撤銷假釋、再經法院裁定減刑及與不得減刑
    部分定應執行之刑，應執行有期徒刑1年4月、9月、5年3月
    、2年1月、9月確定，甫於96年11月30日執行完畢，有臺灣
    高等法院被告前案紀錄表在卷可佐，其於5年以內故意再犯
    本件有期徒刑以上之販賣第一級毒品罪，是為累犯，除就法
    定本刑為死刑、無期徒刑部分，不得加重外，餘均應依刑法
    第47條第1項規定加重其刑。又被告所犯附表編號一、二、
    三之販賣第一級毒品罪，法定本刑為死刑或無期徒刑及得併
    科罰金，其因一時貪念、失慮致罹重典，其販賣海洛因之對
    象係戊○○1人，戊○○購入後顯亦僅供己施用，未轉售他
    人造成更大危害，且被告就附表編號一、二、三之3次販賣
    海洛因之價額各僅1千元，獲利有限，與販賣毒品之大、中
    盤商有別，倘逕予宣告法定最低度之無期徒刑，尚嫌過重，
    其犯罪情狀應堪憫恕，在客觀上非不足以引起一般人之同情
    ，爰均依刑法第59條規定，就被告如附表編號一、二、三次
    販賣海洛因之犯行均酌予減輕其刑。再被告所犯如附表編號
    一、二、三之販賣第一級毒品海洛因3罪，時間間隔，應係
    分別起意，應予分論併罰。
四、原審以被告犯罪事證明確，予以論罪科刑，固非無見。惟查
    ：(一)被告於97年3月15日21時25分許，接獲戊○○以門號000
    0000000號撥打至自己使用之0000000000號門號，表示要購
    買海洛因1千元後，即在臺中縣石岡鄉○○村○○路70號居
    處，以1千元之代價，販賣第一級毒品海洛因1小包予戊○○
    施用之事實，業經論證如前，原審以該部分罪嫌不足而為無
    罪之諭知，尚有未合。(二)原審未及比較適用新舊法，亦有未
    洽。被告上訴意旨否認有販賣第一級毒品海洛因犯行，指摘
    原審判決不當，固無理由，然檢察官上訴意旨認被告於97年
    3月15日販賣海洛因予戊○○之犯行應成罪，則非無理由，
    而原審判決既有上開可議之處，即屬無可維持，應由本院就
    此部分及已失所附麗之定執行刑部分均予撤銷改判。
五、爰審酌被告因案執行，遇中華民國96年罪犯減刑條例之施行
    適用，而經減刑後，甫於96年11月30日執行完畢，未思改過
    自新，明知海洛因戕害他人身心健康，竟因貪圖利益，販賣
    海洛因予戊○○牟利，擴大毒品危害，其販賣海洛因犯行次
    數為3次，其犯後猶未見悔意，態度不佳，惟其尚非大中盤
    商，販賣所得尚屬有限等一切情狀，就被告三次犯行各量處
    如附表所示之刑及定應執行刑示懲，本件查扣之海洛因65包
    （合計淨重5.48公克）係被告所有預備供販賣使用之毒品，
    此等毒品之包裝袋65只，與其內毒品海洛因已無法完全析離
    ，亦應認係毒品（法務部調查局調科壹字第09300113060號
    函亦同此見解，詳法官辦理刑事案件參考手冊(一)－毒品危害
    防制條例部分－334頁），均應依毒品危害防制條例第18條
    第1項規定，宣告沒收銷燬之，又按毒品危害防制條例第19
    條第1項規定，犯販賣毒品罪者，其犯罪所得之財物均沒收
    之，係採義務沒收主義。故販賣毒品所得之對價，不問其中
    成本若干，利潤多少，均應全部諭知沒收，貫徹政府查禁煙
    毒之決心，以符立法本旨（參考最高法院91年度臺上字第
    2419號判決意旨）。是未扣案之如附表編號一至三所載被告
    販賣第一級毒品海洛因所得之財物，應依毒品危害防制條例
    第19條第1項規定諭知沒收之，如全部或一部不能沒收時，
    以其財產抵償之。至被告使用聯絡販毒所用之0000000000號
    SIM卡及行動電話，因未扣案，且0000000000號申請名義人
    並非被告，亦無事證證明確屬被告所有，故不為沒收之諭知
    ，併此說明。
據上論結，應依刑事訴訟法第369條第1項前段、第364條、第299
條第1項前段，98年5月20日修正公布前毒品危害防制條例第4條
第1項、第18條第1項前段、第19條第1項，刑法第11條前段、第
2條第1項、第51條第5款、第47條第1項、第59條，判決如主文。
本案經檢察官乙○○到庭執行職務。
中    華    民    國    98    年    10    月    22    日
            刑事第一庭    審判長法  官  陳  紀  綱
                                法  官  張  智  雄
                                法  官  姚  勳  昌
以上正本證明與原本無異。
如不服本判決應於收受送達後10日內向本院提出上訴書狀，其未
敘述上訴之理由者，並得於提起上訴後10日內向本院補提理由書
（均須按他造當事人之人數附繕本）「切勿逕送上級法院」。
                                書記官  吳  宗  玲
中    華    民    國    98    年    10    月    22    日
附錄本案所犯法條全文
毒品危害防制條例第4條
製造、運輸、販賣第一級毒品者，處死刑或無期徒刑；處無期徒
刑者，得併科新臺幣 1 千萬元以下罰金。
附表
┌──┬──┬───┬────────────┬────┬────────────┐
│編號│時間│地  點│方                    法│所犯法條│所犯罪名及量處之刑      │
├──┼──┼───┼────────────┼────┼────────────┤
│一  │97年│臺中縣│丁○○基於意圖營利以販賣│修正前毒│丁○○販賣第一級毒品，累│
│    │3月 │石岡鄉│海洛因之犯意，以1千元代 │品危害防│犯，處有期徒刑拾伍年貳月│
│    │15日│忠孝街│價販賣第一級毒品海洛因1 │制條例第│；販賣第一級毒品所得之財│
│    │21時│70號  │包（重量不詳）予戊○○，│4條第1項│物新臺幣壹仟元沒收之，如│
│    │25分│      │並當場收取對價1千元而完 │之販賣第│全部或一部不能沒收時，以│
│    │許  │      │成交易。                │一級毒品│其財產抵償之。          │
│    │    │      │                        │罪      │                        │
├──┼──┼───┼────────────┼────┼────────────┤
│二  │97年│臺中縣│丁○○基於意圖營利以販賣│修正前毒│丁○○販賣第一級毒品，累│
│    │3月 │石岡鄉│海洛因之犯意，以1千元代 │品危害防│犯，處有期徒刑拾伍年貳月│
│    │18日│忠孝街│價販賣第一級毒品海洛因1 │制條例第│；販賣第一級毒品所得之財│
│    │上午│70號  │包（重量不詳）予戊○○，│4條第1項│物新臺幣壹仟元沒收之，如│
│    │10時│      │並當場收取對價1千元而完 │之販賣第│全部或一部不能沒收時，以│
│    │3分 │      │成交易。                │一級毒品│其財產抵償之。          │
│    │許  │      │                        │罪      │                        │
├──┼──┼───┼────────────┼────┼────────────┤
│三  │97年│臺中縣│丁○○基於意圖營利以販賣│修正前毒│丁○○販賣第一級毒品，累│
│    │3月 │石岡鄉│海洛因之犯意，以1千元代 │品危害防│犯，處有期徒刑拾伍年貳月│
│    │19日│忠孝街│價販賣第一級毒品海洛因1 │制條例第│；扣案之第一級毒品海洛因│
│    │上午│70號  │包（重量不詳）予戊○○，│4條第1項│陸拾伍包（合計淨重伍點肆│
│    │9時 │      │並當場收取對價1千元而完 │之販賣第│捌公克）及包裝袋，均沒收│
│    │46分│      │成交易。                │一級毒品│銷燬之；販賣第一級毒品所│
│    │許  │      │                        │罪      │得之財物新臺幣壹仟元沒收│
│    │    │      │                        │        │之，如全部或一部不能沒收│
│    │    │      │                        │        │時，以其財產抵償之。    │
└──┴──┴───┴────────────┴────┴────────────┘


司法院資訊處製作；財團法人民間司法改革基金會備份。
